【裁判字號】    99,交聲,2743
【裁判日期】    991112
【裁判案由】    聲明異議
【裁判全文】
臺灣高雄地方法院交通事件裁定        99年度交聲字第2743號
原處分機關  高雄市政府交通局
異  議  人
即受處分人  甲○○
上列受處分人因違反道路交通管理處罰條例案件，對於高雄市政
府交通局中華民國99年9 月23日所為之處分（原處分案號：高市
交裁字第裁32－B00000000號），聲明異議，本院裁定如下：
    主  文
異議駁回。
    理  由
一、聲明異議意旨略以：異議人即受處分人（下稱異議人）甲○
    ○所有之車牌號碼6160- MG號自用小客車，於民國99年8 月
    30日凌晨3 時43分許，行經高雄市○○○路、二路等路段，
    有以危險方式在道路上駕駛汽車之違規情事，經警錄影蒐證
    後開單舉發，嗣原處分機關高雄市政府交通局即依道路交通
    管理處罰條例第43條第4 項、第85條第1 項之規定，對該車
    車主即異議人裁處吊扣汽車牌照3 個月之處分。然該車輛係
    異議人之友人黃明和以異議人名義登記，且已於99年9 月10
    日移轉予第三人，本件處罰對象應為汽車駕駛人，故原處分
    處罰車主，顯有違誤，爰依法聲明異議，請求撤銷原處分等
    語。
二、按汽車駕駛人，駕駛汽車有以其他危險方式駕車者，處新臺
    幣6,000 元以上24,000元以下罰鍰，並當場禁止其駕駛。汽
    車駕駛人有前開行為者，並吊扣該汽車牌照3 個月；經受吊
    扣牌照之汽車再次提供為違反第1 項第1 款或前項行為者，
    沒入該汽車。道路交通管理處罰條例第43條第1 項第1 款、
    第4 項分別定有明文。又依上開規定，如汽車駕駛人係駕駛
    自己汽車而有上開違規行為，除受罰鍰處罰外，並應受吊扣
    汽車牌照3 個月之處分，自無疑義；至該汽車如非駕駛人所
    有，不免滋生該汽車所有人是否仍為受罰主體之疑義。就法
    條文義解釋而言，所謂「吊扣『該』汽車牌照」，自係指「
    該危險駕駛之汽車牌照」，而汽車駕駛人非必為汽車所有人
    ，為一般社會常態，法文既非明定「吊扣該駕駛人所有之汽
    車牌照」，則不問汽車駕駛人與汽車所有人是否同一，均應
    加以處罰。再由同條第4 項後段規定「經受吊扣牌照之汽車
    『再次提供』為違反第1 項第1 款或前項行為者，沒入該汽
    車」為體系之通盤觀察，益徵本條項汽車所有人不以與汽車
    駕駛人為同一人為限，否則即無「提供」或「再次提供」可
    言。又自立法意旨觀之，汽車駕駛人有危險駕車行為，嚴重
    危害道路交通安全，甚且可能涉及刑法公共危險罪責，情節
    非輕。是除處以高額罰鍰並當場禁止其駕駛外，另應吊扣該
    危險駕駛車輛之汽車牌照3 個月，以此雙重禁制方式，督促
    汽車所有人勿輕易提供車輛予可能危險駕駛之人，藉以遏止
    嚴重違規，確保公眾生命、身體、財產之安全。準此，本條
    項關於吊扣汽車牌照之處罰，自不以汽車駕駛人與汽車所有
    人係同一人為限，縱汽車所有人另有其人，仍應為本條項所
    規範之受罰主體。再按本條例之處罰，其為吊扣或吊銷車輛
    牌照者，不因處分後該車輛所有權移轉、質押、租賃他人或
    租賃關係終止而免於執行。道路交通管理處罰條例第85條第
    3 項亦有明定。而所謂「處分後」，應從寬解釋為包括「經
    舉發違規後」，否則不啻變相鼓勵車主可於警察機關舉發違
    規後，利用裁決機關裁決前，依法須定期通知其陳述意見之
    機會與空檔，將其所有之車輛予以處分予他人，藉以規避車
    輛所有人應負之行政責任，顯悖於上開條項之立法意旨。
三、經查：
  (一)異議人所有之6160- MG號自用小客車，於上揭時、地，駕駛
    人有以危險方式在道路上駕駛汽車之違規情事，經警錄影蒐
    證後開單舉發，嗣原處分機關即依道路交通管理處罰條例第
    43條第4 項、第85條第1 項（原處分贅引同條項99款）之規
    定，對該車車主即異議人裁處吊扣汽車牌照3 個月等情，已
    據異議人自承在卷（見異議狀），並有高雄市政府警察局舉
    發違反道路交通管理事件通知單、高雄市政府交通局違反道
    路交通管理事件裁決書各1 紙及蒐證照片附卷可稽，及高雄
    市政府苓雅分局99年11月3 日高市警苓分六字第0990034746
    號函暨所附蒐證光碟片1 片附卷可資佐憑，上開事實堪予認
    定。
  (二)異議人雖辯稱：本件處罰對象應為汽車駕駛人，故原處分處
    罰車主，顯有違誤；又該車係異議人之友人黃明和以異議人
    名義登記，且於違規舉發後已於99年9 月10日移轉予第三人
    ，伊不必負責云云。惟上開條項吊扣汽車牌照之處罰，係為
    督促汽車所有人勿輕易提供車輛予可能危險駕駛之人，藉以
    遏止嚴重違規，確保公眾生命、身體、財產之安全，是該條
    項以汽車所有人為受罰主體之規範顯具正當性，已如前述，
    異議人誤認應只處罰汽車駕駛人云云，洵屬無據。又異議人
    於本件違規行為時之99年8 月30日、舉發違規時之99年9 月
    9 日，確為系爭車輛之所有人，其乃於經警舉發後之99年9
    月10日，將該車所有權移轉予駿紳企業有限公司（址設高雄
    縣鳳山市○○路○段368 號、營利事業統一編號00000000）
    等情，業經本院函詢明確，有高雄市監理處99年10月18日高
    市監二字第0990026584號函文暨所附汽（機）車過戶登記書
    附卷可稽，顯見其主觀上確知系爭車輛有上開違規行為遭警
    舉發，為逃避汽車所有人之責任，故於舉發後將車輛予以處
    分，尤難藉此諉卸其責。至異議人辯稱系爭車輛乃友人「黃
    明和」借名登記乙節，惟其並未提出該人之年籍資料、地址
    等供本院傳喚、調查，已難認其所辯為真，況異議人於舉發
    後，經警通知均未到場說明，亦未提供當時實際駕駛者之資
    料，有高雄市政府警察局苓雅分局99年11月8 日高市警苓分
    偵字第0990034045號函所附職務報告1 份在卷可憑，益證異
    議人上開所辯不實，要難採信。
  (三)綜上，異議人確有本件汽車所有人提供車輛予汽車駕駛人以
    危險方式駕駛汽車之違規行為，且查無不可歸責之情事，原
    處分機關依道路交通管理處罰條例第43條第4 項、第85條第
    1 項（原處分贅引同條項99款）之規定，對異議人裁處吊扣
    汽車牌照3 個月，並無違誤。是本件異議為無理由，應予駁
    回。
四、至系爭違規行為之實際駕駛人究為異議人或另有他人，及該
    汽車駕駛人因危險駕車行為應受裁罰部分，應由原舉發單位
    查明後依法舉發，附此敘明。
五、依道路交通事件處理辦法第18條，裁定如主文。
中    華    民    國    99    年    11    月    12    日
                    交通法庭  法  官  林韋岑
以上正本證明與原本無異。
如不服本裁定應於送達後5 日內向本院提出抗告狀。
中    華    民    國    99    年    11    月    12    日
                              書記官  黃旭淑

司法院資訊處製作；財團法人民間司法改革基金會備份。
